【裁判字號】    91,訴,467
【裁判日期】    920416
【裁判案由】    強盜等
【裁判全文】
臺灣嘉義地方法院刑事判決                          九十一年度訴字第四六七號
    公  訴  人  臺灣嘉義地方法院檢察署檢察官
    被      告  丙○○
    指定辯護人  本院公設辯護人  子○○
右列被告因強盜等案件，經檢察官提起公訴（九十一年度偵字第四四四三號、第五○○一號），本院判決如左：
    主  文
丙○○連續攜帶兇器、毀壞安全設備竊盜，累犯，處有期徒刑柒月；又踰越牆垣、毀
壞安全設備竊盜，因防護贓物、脫免逮捕，而當場施以強暴，累犯，處有期徒刑貳年
。應執行有期徒刑貳年陸月。
    事  實
一、丙○○為一中度智能障礙程度之人，自小認知發展遲緩，僅有簡單工作能力與部
    分單獨出遊能力，現實判斷與行為能力較常人為差，其於民國八十九年間至九十
    一年六月三十日止之精神狀態已達精神耗弱之程度；另其前於八十七年間，因犯
    竊盜罪，經臺灣板橋地方法院於八十八年三月十九日以八十八年度易字第二五六
    號判決判處有期徒刑八月，於八十九年二月十七日執行完畢出監。詎仍不知悔改
    ，於八十九年二月十七日執行完畢後之八十九年、九十年間，基於意圖為自己不
    法所有之概括犯意，連續於如附表一編號一至九所示之犯罪時間、犯罪地點及犯
    罪方法竊取甲○○等人所有如附表一編號一至九所示之財物（其中如附表一編號
    一至四、六至九所示之犯行，其無故侵入住宅部分均未據告訴；又如附表一編號
    四未取得財物而未遂），得手後留供已用。又於九十一年六月三十日下午五時五
    十分許，夥同姓名年籍不詳之成年男子（起訴書所載之林順吉，業經臺灣嘉義地
    方法院檢察署檢察官於九十一年十二月二日以九十一年度偵字第六三八九號、第
    六七七二號為不起訴處分），共同基於意圖為自己不法所有之犯意聯絡，共同前
    往戊○○位於嘉義縣水上鄉柳林村柳子林八八號之住宅，由該名姓名年籍不詳之
    成年男子先以踰越上址圍牆進入及以不明物品撬壞他人安全設備即住宅大門、房
    間之鎖頭共三個（無故侵入住宅及毀損部分均未據告訴）之方式侵入戊○○之上
    開住宅後，丙○○再以踰越上址圍牆之方式進入上開住宅，共同竊取戊○○所有
    置放於房間內如附表二所示之物品，嗣得手後由該名姓名年籍不詳之成年男子先
    行離開，於丙○○正欲離去之際，適為返回該住處之戊○○發現後諭令丙○○坐
    於上址房間內之床上，而於戊○○查詢警察局電話號碼時，丙○○見狀竟為達防
    護贓物、脫免逮捕之目的，以雙腳猛踢戊○○之右胸部，而當場施以強暴，致戊○○因此而受有右胸挫傷之傷害（傷害部分亦未據告訴），經戊○○將丙○○制
    伏於床上後，丙○○始束手就擒。嗣因丙○○於嘉義縣警察局水上分局柳林派出
    所（下簡稱柳林派出所）製作警訊筆錄時，丙○○在有偵查犯罪職權之警員尚未
    知悉其曾另犯如附表一編號一至九所示之竊盜犯行前，即自行向警員丁○○、己○○、陳潮智自首曾經竊取如附表一編號一至九所示之物品，並接受裁判。
二、案經丙○○自首及嘉義縣警察局水上分局報請臺灣嘉義地方法院檢察署檢察官偵
    查起訴。
    理  由
一、訊據被告丙○○對於右揭事實，除辯稱如附表一編號一、二、四所示之犯行，伊
    究有無持螺絲起子行竊伊無印象外，餘均自白不諱，核與如附表一編號一至九所
    示之被害人於警訊中、本院審理時、被害人戊○○於警訊中及本院調查時指述及
    證人即柳林派出所警員丁○○、己○○、陳潮智於本院審理時證述之情節相符（
    分別見嘉水警三字第０９１００１４８１９號卷第五至九頁；嘉水警三字第０９
    １０００３０２１號卷第四至七頁、第一○、一一頁；本院卷第一四至一八頁、
    七六至八九頁九十一年九月二十五日訊問筆錄及九十二年四月二日審判筆錄），
    並有被害報告、贓物認領保管單等附卷可查（分別見嘉水警三字第０９１００１
    ４８１９號卷第一○至一四頁；嘉水警三字第０９１０００３０２１號卷第一二
    、一三頁），堪認被告之上揭自白與事實相符，足以採信。至被告辯稱部分，經
    查，被告於警訊中已明確供陳其有持螺絲起子將門鎖撬壞竊取他人財物等語（見
    嘉水警三字第０９１０００３０２１號卷第三頁背面），核與如附表一編號一、
    二、四所示之被害人於警訊、本院審理時所陳相符，故被告上開所辯，亦屬飾卸
    之詞，不足採信。本件事證明確，被告犯行洵堪認定。
二、至被告丙○○雖於本院審理時仍堅稱上開九十一年六月三十日伊所為犯行係與案
    外人林順吉共同為之云云，然查，案外人林順吉所涉上開犯行，業經臺灣嘉義地
    方法院檢察署檢察官於九十一年十二月二日以九十一年度偵字第六三八九號、第
    六七七二號為不起訴處分乙情，有該不起訴處分書附卷可稽，是難認被告係與案
    外人林順吉共同為之，惟被告於上開時、地為被害人戊○○發現並制伏時，僅自
    被告身上起出如附表二編號一所示之物品，未見如附表二編號二所示之物品，是
    被告當時確與某姓名年籍不詳之成年男子共同為上揭犯行乙情，應堪認定，附此
    敘明。
三、按刑法第三百二十一條第一項第二款所謂安全設備，係指依社會通常觀念足認為
    防盜之設備而言。另同法同條項第三款之攜帶兇器竊盜罪，係以行為人攜帶兇器
    竊盜為其加重條件，此所謂兇器，其種類並無限制，凡客觀上足對人之生命、身
    體、安全構成威脅，具有危險性之兇器均屬之，且祇須行竊時攜帶此種具有危險
    性之兇器為已足，並不以攜帶之初有行兇之意圖為必要。查如附表一編號一、二
    四分別所示之被害人住宅之窗戶、側門及門鎖，自係屬安全設備；另被告持以行
    竊如附表一編號一、二、四所示財物之螺絲起子一把，客觀上足以對人體造成危
    害，為刑法上所稱之「兇器」無誤。是核被告丙○○如附表一編號一、二所為，
    係犯刑法第三百二十一條第一項第二款、第三款之加重竊盜罪；如附表一編號四
    所為，係犯刑法第三百二十一條第二項、第一項第二款、第三款之加重竊盜未遂
    罪；如附表一編號三、五至九所為，係犯刑法第三百二十條第一項之竊盜罪。公
    訴意旨認如附表一編號一、二、四所示之犯行，應分別依刑法第三百二十條第一
    項之竊盜罪及同法第三百二十條第三項、第一項之竊盜未遂罪處斷，尚有未洽，
    惟起訴事實相同，爰依法變更起訴法條。其所為多次竊盜犯行，均時間緊接，所
    犯基本構成要件相同，顯係基於概括犯意為之，雖有既遂、未遂；以及普通竊盜
    、加重竊盜之分，仍成立連續犯，應依刑法第五十六條之規定論以較重之連續加
    重竊盜既遂一罪論，並加重其刑。又刑法第三百三十條之加重強盜罪，不僅指刑
    法第三百二十八條第一項、第二項之強盜罪而言，即依同法第三百二十九條以強
    盜論者，亦包括之，如犯準強盜罪而有第三百二十一條第一項各款情形之一，即
    應依第三百三十條論處（最高法院八十二年度臺上字第五七七號判例可資參照）
    ；是被告於九十一年六月三十日下午五時五十分許，由同行之某姓名年籍不詳之
    成年男子先以踰越上址圍牆進入及以不明物品撬壞被害人戊○○上開住宅大門、
    房間鎖頭之安全設備後，被告再以踰越上址圍牆之方式進入上開住宅，共同竊取
    戊○○所有置放於房間內如附表二所示之物品得手後，復為防護贓物、脫免逮捕
    ，於被害人戊○○欲上前逮捕被告時當場施以強暴行為，核其所為，依刑法第三
    百二十九條規定，其具有刑法第三百二十一條第一項第二款之情事，應以犯同法
    第三百三十條第一項之加重準強盜罪論處。被告與該姓名年籍不詳之成年男子間
    就上開犯行，具有犯意聯絡及行為分擔，為共同正犯。又其所犯上開連續加重竊
    盜罪與加重準強盜罪間，犯意各別，行為互殊，應予分論併罰。查被告前於八十
    七年間，因犯竊盜罪，經臺灣板橋地方法院於八十八年三月十九日以八十八年度
    易字第二五六號判決判處有期徒刑八月，於八十九年二月十七日執行完畢出監，
    此有臺灣嘉義地方法院檢察署刑案資料查註記錄表、臺灣高等法院被告全國前案
    記錄表各一份在卷可憑，其於有期徒刑之執行完畢後五年內再犯本件有期徒刑以
    上之罪，為累犯，應依刑法第四十七條規定加重其刑。又刑法上之心神喪失與精
    神耗弱，應依行為時精神障礙程度之強弱而定，如行為時之精神，對外界事務全
    然缺乏知覺理會及判斷作用而無自由決定意思之能力者，為心神喪失；如此項能
    力，並非完全喪失，僅較普通人之平均程度顯然減退者，則為精神耗弱，最高法
    院所著二十六年度渝上字第二三七號判例意旨可資參照。按精神耗弱人之行為，
    得減輕其刑，刑法第十九條第二項定有明文，查被告係一中度智能障礙程度之人
    ，有被告之中華民國障礙手冊影本乙紙附卷可參（見本院卷第五四頁）；復經本
    院函請財團法人嘉義基督教醫院實施精神鑑定，認被告自小認知發展遲緩，僅有
    簡單工作能力與部分單獨出遊能力，現實判斷與行為能力較常人為差，其精神狀
    態於涉案時應已達精神耗弱之程度，有該醫院九十一年十二月二十三日（九一）
    嘉基醫字第二○四六號函檢附之精神鑑定報告書一份附卷可參（見本院卷第三二
    至三四頁），又被告於本院審理中其陳述、對答有遲緩情形，精神狀況較常人有
    異，惟其對外界事務並非全然缺乏知覺理會作用，當未至心神喪失程度，然被告
    之精神既較常人有異，應認其於行為時之精神狀態應已達耗弱之程度，應依刑法
    第十九條第二項規定減輕其刑。又查如附表一編號一至九所示之被害人因其等損
    失不多，故未向警方報案之情，業據如附表一編號一至九所示之被害人於警訊中
    指陳在卷，而被告因涉加重準強盜罪為警查獲後，在有偵查犯罪職權之機關或公
    務員尚未查知犯人為何人前，向警員自首如附表一編號一至九所示之犯行，進而
    接受裁判等情，亦據證人丁○○、己○○、陳潮智到庭證述明確，是其上開如附
    表一編號一至九所示之竊盜犯行，符合自首之要件，應依刑法第六十二條減輕其
    刑。末查被告於九十一年六月三十日所涉之加重準強盜犯行，其僅竊得香菸三包
    及新台幣一百三十四元，所得財物甚少，且事後已將香菸三包及一百三十四元返
    還予被害人，有贓物認領保管單乙紙附卷可查（見嘉水警三字第０９１０００３
    ０２１號卷第一二頁），本院認宣告法定最低度之刑即有期徒刑七年，猶嫌過重
    ，被告犯罪之情狀，尚非全無可憫之處，爰依刑法第五十九條之規定，酌量減輕
    其刑，並分別依刑法第七十條、第七十一條之規定，先遞加而後減之。爰審酌被
    告逞一時物慾之享受而犯本件，並持兇器、毀壞安全設備行竊，足使人心惶惶，
    時時陷於恐懼之中，危害社會之程度，犯罪之動機、目的、方法，惟坦承犯行，
    以及被告為精神耗弱人等一切情狀，量處如主文所示之刑，並定其應執行之刑，
    以資儆懲。被告用以行竊如附表一編號一、二、四所示犯行之螺絲起子一支，雖
    係被告所有，惟業經其丟棄（見本院卷第九一頁九十二年四月二日審判筆錄），
    復非違禁物，為免將來執行之困難，爰不另為沒收之諭知，附此敘明。
據上論斷，應依刑事訴訟法第二百九十九條第一項前段、第三百條，刑法第二十八條
、第五十六條、第三百二十一條第三項、第一項第二款、第三款、第三百二十九條、
第三百三十條第一項、第四十七條、第五十一條第五款、第六十二條前段、第五十九
條、第十九條第二項，罰金罰鍰提高標準條例第一條前段，判決如主文。
本案經檢察官黃正雄到庭執行職務。
中      華      民      國    九十二    年      四      月     十六     日
                                臺灣嘉義地方法院刑事第一庭
                                    法  官  黃  仁  勇
右正本證明與原本無異。
如不服本判決，應於判決送達後十日內向本院提出上訴狀( 應附繕本 )。
中      華      民      國    九十二    年      四      月     十六     日
                                    書記官  呂  權  芳
附錄本判決論罪科刑法條：
(1)刑法第三百二十條：
意圖為自己或第三人不法之所有，而竊取他人之動產者，為竊盜罪，處五年以下有期
徒刑、拘役或五百元以下罰金。
意圖為自己或第三人不法之利益，而竊佔他人之不動產者，依前項之規定處斷。
前二項之未遂犯罰之。
(2)刑法第三百二十一條：
犯竊盜罪而有左列情形之一者，處六月以上、五年以下有期徒刑：
一  於夜間侵入住宅或有人居住之建築物、船艦或隱匿其內而犯之者。
二  毀越門扇、牆垣或其他安全設備而犯之者。
三  攜帶兇器而犯之者。
四  結夥三人以上而犯之者。
五  乘火災、水災或其他災害之際而犯之者。
六  在車站或埠頭而犯之者。
前項之未遂犯罰之。
(3)刑法第三百二十九條：
竊盜或搶奪，因防護贓物、脫免逮捕或湮滅罪證，而當場施以強暴脅迫者，以強盜論
。
(4)刑法第三百三十條：
犯強盜罪而有第三百二十一條第一項各款情形之一者，處七年以上有期徒刑。
前項之未遂犯罰之。
附表一：
┌─┬──────┬──────┬──────┬───┬────────┐
│編│犯        罪│犯        罪│竊 得 財 物 │被害人│  犯 罪 方 法   │
│號│時        間│地        點│（數  量）  │      │                │
├─┼──────┼──────┼──────┼───┼────────┤
│  │八十九年間某│嘉義縣民雄鄉│香菸二包、飾│甲○○│趁上址無人之際，│
│一│日          │興南村下洋仔│品一個（價值│      │於日間持其所有客│
│  │            │一之一五號  │約四千元）。│      │觀上可資為兇器之│
│  │            │            │            │      │螺絲起子撬壞被害│
│  │            │            │            │      │人上開住宅二樓之│
│  │            │            │            │      │窗戶安全設備後入│
│  │            │            │            │      │內行竊得手。    │
├─┼──────┼──────┼──────┼───┼────────┤
│  │同右        │嘉義縣民雄鄉│撲滿一個（內│陳黃麗│趁上址無人之際，│
│二│            │東榮村文化路│約有一萬元）│花    │於日間持其所有客│
│  │            │二六之六三號│。          │      │觀上可資為兇器之│
│  │            │            │            │      │螺絲起子撬壞被害│
│  │            │            │            │      │人上開住宅後面之│
│  │            │            │            │      │窗戶安全設備後入│
│  │            │            │            │      │內行竊得手。    │
├─┼──────┼──────┼──────┼───┼────────┤
│  │同右        │嘉義縣民雄鄉│撲滿一個（內│乙○○│趁上址無人之際，│
│三│            │興南村下洋仔│金額不詳）。│      │於日間侵入住宅行│
│  │            │一○一號    │            │      │竊得手。        │
├─┼──────┼──────┼──────┼───┼────────┤
│  │同右        │嘉義縣民雄鄉│未竊得財物。│癸○○│趁上址無人之際，│
│四│            │文隆村鴨母五│            │      │於日間持其所有客│
│  │            │三號        │            │      │觀上可資為兇器之│
│  │            │            │            │      │螺絲起子撬壞被害│
│  │            │            │            │      │人上開住宅側門及│
│  │            │            │            │      │房間之門鎖安全設│
│  │            │            │            │      │備後入內行竊得手│
│  │            │            │            │      │。              │
├─┼──────┼──────┼──────┼───┼────────┤
│  │八十九、九十│嘉義縣民雄鄉│約五百元。  │壬○○│見被害人所有車牌│
│  │年間某日    │興南村下洋仔│            │      │號碼ＲＥ－三二二│
│五│            │二八號旁    │            │      │五號自用小貨車之│
│  │            │            │            │      │車門未上鎖之際，│
│  │            │            │            │      │入內行竊得手。  │
├─┼──────┼──────┼──────┼───┼────────┤
│  │九十年三、四│嘉義縣民雄鄉│二千元。    │辛○○│趁上址無人之際，│
│六│月間        │興南村下洋仔│            │      │於日間侵入住宅行│
│  │            │四號        │            │      │竊得手。        │
├─┼──────┼──────┼──────┼───┼────────┤
│  │同右        │嘉義縣民雄鄉│八千元。    │庚○○│同右            │
│七│            │興南村下洋仔│            │      │                │
│  │            │九五號      │            │      │            │
├─┼──────┼──────┼──────┼───┼────────┤
│  │同右        │同右        │五千元。    │同右  │同右            │
│八│            │            │            │      │                │
│  │            │            │            │      │                │
├─┼──────┼──────┼──────┼───┼────────┤
│  │同右        │同右        │三千餘元。  │同右  │同右            │
│九│            │            │            │      │                │
│  │            │            │            │      │                │
└─┴──────┴──────┴──────┴───┴────────┘
附表二：
┌──┬──────────────────┐
│編號│ 失  竊  物  品                     │
├──┼──────────────────┤
│一  │香菸三包、一百三十四元。            │
├──┼──────────────────┤
│    │韓幣十五萬元、泰幣四百元、人民幣四百│
│二  │元、菲律賓幣五十元、越南幣五萬元、美│
│    │金一百零二元、耳環二付、戒指二只。  │
└──┴──────────────────┘


司法院資訊處製作；財團法人民間司法改革基金會備份。
